臺灣高等法院臺南分院刑事判決　　　　100年度上訴字第832號
上　訴　人
即　被　告　鄭瑞芳
上列上訴人因違反毒品危害防制條例案件，不服臺灣臺南地方法
院100年度訴字第652號中華民國100年6月30日第一審判決（起訴
案號：臺灣臺南地方法院檢察署100年度毒偵字第686號），提起
上訴，本院判決如下：
    主  文
上訴駁回。
    理  由
一、按第二審上訴書狀應敘述具體理由，為刑事訴訟法第361條
    第2項明文規定，如若上訴理由之敘述，經第二審法院審查
    結果，認非屬具體理由者，應依同法第367條之規定，以上
    訴不合法律上之程式而判決駁回之。此上訴理由之敘述如何
    得謂具體，與法院審查之基準如何，攸關是否契合法定具體
    理由之第二審上訴門檻，而第二審上訴之目的，既在於請求
    撤銷、變更原判決，則所謂具體理由之審查，自應求之於第
    一審判決之採證認事、用法或量刑等各項有無顯然影響於判
    決之違法或不當，並因個案之不同而具浮動性。上訴理由之
    敘述，應先合乎具體之要求，始有所敘述可取與否之實體審
    理與判斷之問題。上訴書狀所敘述原判決如何足以撤銷、如
    何應予變更之事實上或法律上之具體事項（包括提出利己之
    事證，期使第二審法院採納，俾為有利之認定），除其所陳
    之事由，與訴訟資料所載不相適合者外，倘就形式上觀察已
    足以動搖原判決使之成為不當或違法而得改判之事由者，均
    應認符合具體之要件，即使經實體審理與判斷之結果，應依
    刑事訴訟法第368條以上訴無理由駁回之，而非撤銷原判決
    ，究仍不得以第二審應與第一審為相同之判決為由，據以逆
    推其上訴理由之敘述不符合具體之要件（最高法院100年台
    上第1297號判決參照）。準此，上訴書狀如僅泛稱原判決認
    事用法不當或採證違法、判決不公、量刑失之過重或輕縱，
    而未依上揭意旨指出具體事由，皆難謂係具體理由，而應認
    其上訴為不合法律上之程式而判決駁回。
二、本件上訴意旨略以：被告鄭瑞芳於民國94年間因一時糊塗施
    用毒品，被處徒刑，於97年2月14日執行完畢，3年以來均痛
    改前非，不再施用毒品，茲因最近在高雄市桃源、三民等山
    間做營造、堆土等勞力工作，工作非常辛苦，受不了工作壓
    力，又施打毒品，被警查獲，深感後悔。被告有正常職業，
    有家庭負擔，此次施打毒品後，已痛改前非，決心戒除，於
    100年6月20日起在永康榮民醫院以替代療法門診治療勒戒，
    被告已經決心戒除毒品惡習，請給予自新機會，從輕量刑，
    不要再到監所執行等語。
三、原判決略以：
  (一)被告鄭瑞芳前因施用毒品案件，經觀察、勒戒後，認無繼續
    施用毒品之傾向，而於94年5月2日觀察、勒戒執行完畢釋放
    ，並由臺灣屏東地方法院檢察署檢察官以94年度毒偵字第87
    7號為不起訴處分確定，又因施用第二級毒品案件，經臺灣
    臺南地方法院以94年度易字第1020號判處有期徒刑3月，又
    因轉讓毒品案件，經臺灣屏東地方法院以95年度訴字第198
    號判處有期徒刑1年6月，嗣經減刑為9月確定，並於97年2月
    14日縮刑期滿執行完畢，猶不知悔改，復基於施用第一、二
    級毒品之犯意，於100年4月7日下午2時許，在臺南市○○區
    ○○里○○○路341巷2號房間內，以注射之方式，施用第一
    級毒品海洛因1次，又於同日下午2時30分許，在上址，以燒
    烤之方式，施用第二級毒品甲基安非他命1次，嗣於100年4
    月8日下午2時45分許，經警持搜索票至上址搜索，並扣得其
    與游泰隆（涉嫌施用毒品部分，另行提起公訴）所共有之海
    洛因2小包（含袋重0.7公克）、安非他命3小包（含袋重1.6
    4公克）及其所有之吸食器1組、注射針筒1支之事實，業據
    被告迭於警詢、偵查及原審審理時自白不諱，且有臺灣檢驗
    科技股份有限公司100年4月29日濫用藥物檢驗報告（尿液檢
    體呈甲基安非他命、嗎啡陽性反應）、尿液採驗對照表各1
    紙、臺南市政府警察局永康分局搜索票、搜索扣押筆錄1份
    、扣押物品目錄表1紙在卷足憑，復有海洛因2小包（共計0.
    7公克）、安非他命3小包（共計1.64公克）、注射針筒1支
    、吸食器1組扣案可證，而上開海洛因2小包（共計0.7公克
    ）、安非他命3小包（共計1.64公克），經臺南縣警察局永
    康分局（現改制為臺南市政府警察局永康分局）檢驗，確係
    第一級毒品海洛因、第二級毒品安非他命無誤，有臺南縣警
    察局永康分偵辦毒品危害防制條例毒品初步檢驗報告書2紙
    附卷可稽。從而，本件事證明確，被告犯行洵堪認定。
  (二)核被告所為，係犯毒品危害防制條例第10條第1項之施用第1
    級毒品罪及同條第2項之施用第2級毒品罪。其持有毒品之低
    度行為應為施用毒品之高度行為所吸收，不另論罪。被告所
    犯上開2罪間，犯意個別、行為互殊，應予分論併罰。又被
    告有前述犯罪科刑及執行完畢之事實，有臺灣高等法院被告
    前案紀錄表在卷可稽，其於執行完畢後5年內故意再犯本件
    有期徒刑以上之罪，為累犯，均應依刑法第47條第1項規定
    加重其刑。茲審酌被告素行不佳，前已曾因施用毒品案件經
    法院送強制戒治以及判處徒刑並均執行完畢後，卻仍不思戒
    絕毒癮、革除惡習，顯未能深切悔改並記取教訓，惟念及被
    告施用毒品之動機是因工作關係時間不定，及施用毒品之犯
    行在本質上乃屬自我戕害身心健康之行為，暨其犯後尚知坦
    承犯行，態度良好，兼衡其為小學肄業，目前有正當職業、
    小孩均已成年等教育、經濟職業及家庭狀況等一切情狀，就
    被告施用第一級毒品犯行部分，處有期徒刑7月，又就被告
    施用第二級毒品犯行部分，處有期徒刑4月，並分別敘明本
    件扣案之第一級毒品海洛因（共計0.7公克）、第二級毒品
    安非他命（共計1.64公克），應依毒品危害防制條例第18條
    第1項前段之規定，宣告沒收併銷燬之；另盛裝前揭毒品之
    空包裝袋5個（與前揭送驗之毒品尚未達黏結而不可析離之
    程度）、注射針筒1支、吸食器1個，均係屬被告所有、分別
    供其犯本件犯罪事實之施用第一級、第二級毒品罪所用之物
    ，業據被告供承在卷，爰均依刑法第38條第1項第2款之規定
    ，宣告沒收；並就有期徒刑部分定應執行有期徒刑10月等語
    。
四、經查：
  (一)原審認被告自白施用第一級毒品海洛因、施用第二級毒品甲
    基安非他命之犯行，依上開補強證據，堪認罪證明確，因而
    適用簡式審判程序，並詳述其所憑證據、認定理由及量刑依
    據，適用毒品危害防制條例第10條第1項、第2項、第18條第
    1 項前段，刑法第11條前段、第47條第1項、第51條第5款、
    第38條第1項第2款等規定，從形式上觀察，原判決並無認定
    事實錯誤、量刑瑕疵或違背法令之情形。
  (二)又按量刑之輕重，係屬事實審法院得依職權自由裁量之事項
    ，苟以被告之責任為基礎，並已斟酌刑法第57條各款所列情
    狀而為刑之量定，復未逾越法定刑度，不容任意指為違法（
    最高法院96年台上字第7018號判決意旨參照）。原判決業於
    理由欄中詳載其量刑之依據，並審酌刑法第57條各款規定之
    上開量刑情狀，暨斟酌施用第一級毒品罪之法定刑為「6月
    以上5年以下有期徒刑」，施用第二級毒品罪之法定刑為「
    3年以下有期徒刑」，則原判決就被告所犯施用第一級毒品
    罪、施用第二級毒品罪，在法定刑範圍內各量處有期徒刑7
    月、4月，並定應執行有期徒刑10月，應稱妥適，顯無量刑
    過重而違反比例原則之情事。至於被告所執其餘情詞，難謂
    係依據卷內既有訴訟資料或提出新事證表明原審判決有何採
    證認事之不當或違法，均不能認係具體理由。
五、從而，原審就被告所犯施用第一級毒品罪、施用第二級毒品
    罪，量處上開之刑，已詳述其所憑證據、認定理由及量刑依
    據，原審就採證認事、適用法律及刑罰裁量職權之行使，並
    無違誤，亦未逾越法律所規定之範圍或濫用權限之情形。是
    則，本件被告上訴意旨指摘原判決量刑過重，請求給予自新
    機會，不能認為已經依據卷內既有訴訟資料或提出新事證，
    指摘或表明第一審判決有何採證認事、用法或量刑等足以影
    響判決本旨之不當或違法，自難謂係具體理由。揆諸首揭說
    明，本件上訴既無具體理由，顯然違背法律上之程式，自應
    以判決駁回，並不經言詞辯論為之。
六、據上論斷，應依刑事訴訟法第367條前段、第372條，判決如
    主文。
中    華    民    國   100    年    8     月    31    日
                  刑事第三庭    審判長法  官  陳義仲
                                      法  官  楊清安
                                      法  官  張季芬
以上正本證明與原本無異。
施用第一級毒品罪部分，如不服本判決應於收受本判決後10日內
向本院提出上訴書，其未敘述上訴理由者並得於提起上訴後10日
內向本院補提理由書。
施用第二級毒品罪部分，不得上訴。
                                      書記官  廖文靜
中    華    民    國    100    年    8    月    31    日
附錄本件論罪科刑法條：
毒品危害防制條例第10條
施用第一級毒品者，處6月以上5年以下有期徒刑。
施用第二級毒品者，處3年以下有期徒刑。